---
title: "Zad 4"
output: html_notebook
---

## 4 Analiza kategorija

### 4.1 Učitavanje i pregled podata

Učitajmo podatke i prikažimo dataset.
```{r}
mutual_funds = read.csv("mutual_funds.csv")
head(mutual_funds)
```

Pogledajmo sve kategorije:
```{r}
levels(mutual_funds$category)
```
Pogledajmo frekvenciju za svaku kategoriju.

```{r}
#library(dplyr)

cats = table(mutual_funds$category)
cats = as.data.frame(cats)
cats

library(ggplot2)

ggplot(mutual_funds, aes(category)) + geom_bar(fill = "#0073C2FF") + theme(axis.text.x = element_text(angle = 90, vjust = 0.5, hjust=1))
```

Pogledajmo prosjecnu vrijednost povrata fondova naspram kategorije kojoj oni pripadaju za povrat od 10 godina.
```{r}
cat_ytd = do.call(data.frame, aggregate(cbind(fund_return_10years, category_return_10years)~category, mutual_funds, FUN = function(x) c(Mean = mean(x))))

plot(cat_ytd$fund_return_10years,type = "o",col = "blue", xlab = "Kategorije", ylab = "Povrat", 
   main = "")

lines(cat_ytd$category_return_10years, type = "o", col = "red")

legend(x = "topleft", y=0.85, legend = c("Fondovi", "Kategorije"), col = c("blue", "red"), pch=c("-","-"))

```

Promotrimo kako se ponašaju podaci unutar nekih od kategorija. Kako bi imali što bolju reprezentaciju, promatraćemo kategoije sa najviše fondova "Large Growth", "Large Value", "Mid-Cap Growth", "Small Blend" i "Small Growth".

```{r}

cats = c("Large Growth", "Large Value", "Mid-Cap Growth", "Small Blend", "Small Growth")

boxplot(mutual_funds[mutual_funds$category == "Large Growth",]$fund_return_10years, boxfill = NA, border = NA,  main='Povrat fondova 10 godina', names=c(""))

i = 1
for (c in cats) {
  jedna = mutual_funds[mutual_funds$category == c, ]
  
  boxplot(jedna$fund_return_10years,
          xaxt = "n", add = TRUE, boxfill="#0073C2FF", xlab="",
          boxwex=0.3, at= i * 0.2 + 0.4)
  mtext(c, side = 1, at= i * 0.2 + 0.4)
  
  i = i + 1
}

for (c in cats) {
  jedna = mutual_funds[mutual_funds$category == c, ]
  h = hist(jedna$fund_return_10years,
         breaks=50,
         main=c,
         xlab="Povrat",
         ylab='Frequency',
         col="#0073C2FF"
         ) 
}
```
Pogledajmo normalnost na istim kategorijama.

```{r}
for (c in cats) {
  jedna = mutual_funds[mutual_funds$category == c, ]
  
  qqnorm(jedna$fund_return_10years, pch = 1, frame = FALSE,main=c)
  qqline(jedna$fund_return_10years, col = "steelblue", lwd = 2)
}
```

Prije nego sto nastavimo rjesimo se kategorija sa malim frekvencijama

```{r}
cats = table(mutual_funds$category)
cats = as.data.frame(cats)
to_remove = cats[cats$Freq < 30,]
cats = cats[cats$Freq >= 30,]
cats

library(dplyr)
cat_funds = mutual_funds

for (c in to_remove$Var1) {
  cat_funds = cat_funds[cat_funds$category != c, ]
}
```

Pogledajmo u kojim kategorijama fondovi najvise pobjedjuj.

$H_0$ fondovi ne pobjedjuju kategorije.

```{r}
testovi = data.frame()

for (c in unique(cat_funds$category)) {
  d = cat_funds[cat_funds$category == c, ]
  
  y10 = t.test(d$fund_return_10years, mu = mean(d$category_return_10years), alternative="greater")$p.value
  
  row = data.frame(category=c, p10years=y10)
  
  testovi = rbind(testovi, row)
}

testovi

y10t = testovi[testovi$p10years < 0.05,]

p = nrow(y10t) / nrow(testovi)
cat("Procenat fondova koji pobjedjuju kategoriju", p)
```
Analizirali smo svaku kategoriju zasebni i dobili smo da u 12.5% fondovi pobjedjuju svoju kategoriju

## Usporedba fondova koji pobjedjuju katergoiju nasprem onih koji to ne uspijevaju

Podijeliti cemo fondove u dvije kategorije, one koji pobjedjuju svoju kategoiju i one koji to ne uspijevaju za povrate u 10 godina

Sada cemo analizirati fondove koji pobjedjuju kategorije.

```{r}
manji = cat_funds[cat_funds$fund_return_10years < cat_funds$category_return_10years, ]
veci = cat_funds[cat_funds$fund_return_10years > cat_funds$category_return_10years, ]
dim(manji)
dim(veci)
```

```{r}
cats = table(veci$category)
cats = as.data.frame(cats)
cats

ggplot(veci, aes(category)) + geom_bar(fill = "#0073C2FF") + theme(axis.text.x = element_text(angle = 90, vjust = 0.5, hjust=1))

cats = table(manji$category)
cats = as.data.frame(cats)
cats

ggplot(manji, aes(category)) + geom_bar(fill = "#0073C2FF") + theme(axis.text.x = element_text(angle = 90, vjust = 0.5, hjust=1))
```

```{r}
veci = select(veci, c("category", "net_assets", "fund_yield", "morningstar_rating", "inception_date", "investment", "size", "currency", "portfolio_cash", "portfolio_stocks", "portfolio_preferred", "fund_return_10years", "category_return_10years"))
manji = select(manji, c("category", "net_assets", "fund_yield", "morningstar_rating", "inception_date", "investment", "size", "currency", "portfolio_cash", "portfolio_stocks", "portfolio_preferred", "fund_return_10years", "category_return_10years"))

veci$relative_return = (veci$fund_return_10years - veci$category_return_10years)
manji$relative_return = (manji$fund_return_10years - manji$category_return_10years)

summary(veci)
summary(manji)
```

```{r}
h = hist(veci$relative_return,
         breaks=100,
         main="Povrati iz svih fondova koji pobjedjuju svoju kategoriju",
         xlab="povrat",
         ylab='Frequency',
         col="#0073C2FF"
         )

qqnorm(veci$relative_return, pch = 1, frame = FALSE,main="Povrati iz svih fondova koji pobjedjuju svoju kategoriju")
qqline(veci$relative_return, col = "steelblue", lwd = 2)

h = hist(manji$relative_return,
         breaks=100,
         main="Povrati iz svih fondova koji ne pobjedjuju svoju kategoriju",
         xlab="povrat",
         ylab='Frequency',
         col="#0073C2FF"
         )

qqnorm(manji$relative_return, pch = 1, frame = FALSE,main="Povrati iz svih fondova koji ne pobjedjuju svoju kategoriju")
qqline(manji$relative_return, col = "steelblue", lwd = 2)

boxplot(veci$relative_return, manji$relative_return, 
        names = c('Pobjedjuju','Ne pobjedjuju'),
        col = "#0073C2FF",
        main='Boxplot fondova zavisno da li pobjedjuju ili ne svoju kategoriju')
```

Pregled morningstar ratinga izmedju fondova koji pobjedjuju i ne pobjedjuju svoju kategoriju.

```{r}
h = hist(veci$morningstar_rating,
         breaks=seq(min(veci$morningstar_rating)-1,max(veci$morningstar_rating),1),
         main="Morningstar rating iz svih fondova koji pobjedjuju svoju kategoriju",
         xlab="povrat",
         ylab='Frequency',
         col="#0073C2FF"
         )

h = hist(manji$morningstar_rating,
         breaks=seq(min(manji$morningstar_rating)-1,max(manji$morningstar_rating),1),
         main="Morningstar rating iz svih fondova koji ne pobjedjuju svoju kategoriju",
         xlab="povrat",
         ylab='Frequency',
         col="#0073C2FF"
         )
```

```{r}
t.test(veci$morningstar_rating, manji$morningstar_rating, alt = "greater")
```
Vidimo da fondovi koji pobjedjuju imaju veci morningstar rating.

Testirajmo da li odabrana strategija ima utjecaj da li ce fond biti uspijesan.

```{r}
veci['investment'] <- sapply(veci['investment'], as.character);
manji['investment'] <- sapply(manji['investment'], as.character);

veci_invest = table(veci[veci$investment=="Blend" | veci$investment=="Growth" | veci$investment=="Value",]$investment)
manj_invest = table(manji[manji$investment=="Blend" | manji$investment=="Growth" | manji$investment=="Value",]$investment)
tbl = rbind(veci_invest, manj_invest)

added_margins_tbl = addmargins(tbl)
print(added_margins_tbl)
```

```{r}
for (col_names in colnames(added_margins_tbl)){
  for (row_names in rownames(added_margins_tbl)){
    if (!(row_names == 'Sum' | col_names == 'Sum') ){
      cat('Očekivane frekvencije za razred ',col_names,'-',row_names,': ',(added_margins_tbl[row_names,'Sum'] * added_margins_tbl['Sum',col_names]) / added_margins_tbl['Sum','Sum'],'\n')
    }
  }
}
```
```{r}
chisq.test(tbl,correct=F)
```
Vidimo da nam odabrana strategija govori koja fond pobjedjuje kategoriju.


## Pregled fondova koji pobjedjuju svoju kategoriju

```{r}
grt = cat_funds[cat_funds$fund_return_10years > cat_funds$category_return_10years, ]

plot(grt$price_book, grt$price_earnings)
plot(grt$price_sales, grt$price_earnings)
plot(grt$price_cashflow, grt$price_earnings)
```

```{r}
fit.book = lm(price_earnings ~ price_book, data=grt)

plot(grt$price_book, grt$price_earnings)
lines(grt$price_book,fit.book$fitted.values,col='red')

fit.sales = lm(price_earnings ~ price_sales, data=grt)

plot(grt$price_sales, grt$price_earnings)
lines(grt$price_sales,fit.sales$fitted.values,col='red')

fit.cashflow = lm(price_earnings ~ price_cashflow, data=grt)

plot(grt$price_cashflow, grt$price_earnings)
lines(grt$price_cashflow,fit.cashflow$fitted.values,col='red')
```

```{r}
summary(fit.book)

summary(fit.sales)

summary(fit.cashflow)
```

```{r}
cor(grt$price_sales, grt$price_earnings)

cor.test(grt$price_sales, grt$price_earnings)

summary(fit.sales)
```
```{r}
fit.mul = lm(price_earnings ~ price_sales + price_book + price_cashflow, data=grt)
summary(fit.mul)
```















































