---
title: "Sap"
output: html_document
---

```{r setup, include=FALSE}
knitr::opts_chunk$set(echo = TRUE)
```

## Uvod


## Učitavanje podataka
```{r fig.height=3.5, fig.width=5, echo=FALSE}
mutual_funds <- read.csv("C:/Users/Marino PC/Desktop/sve/SAP projekt/mutual_funds.csv")
```


## Postoji li razlika u povratima fondova s obzirom na stil investiranja

Growth investiranje je investiranje u one firme koje su pokazale veliki rast.
Value je investiranej u one firme čija je tržišna vrijednost ispod stvarne, odnosno u podcjenjene firme.
Blend je investirane u različite kompanije iz istog "razreda" kompanija, npr. S&P500.


```{r fig.height=3.5, fig.width=5, echo=FALSE}
godine <- c(2019, 2018, 2017, 2016, 2015, 2014, 2013, 2012, 2011, 2010)
barplot(summary(mutual_funds$investment))

summary(mutual_funds[mutual_funds$investment == "Growth",]$ytd_return)
summary(mutual_funds[mutual_funds$investment == "Value",]$ytd_return)
summary(mutual_funds[mutual_funds$investment == "Blend",]$ytd_return)

sum(!is.na(mutual_funds[mutual_funds$investment == "Growth",]$ytd_return))

growth_investment <- c(sum(!is.na(mutual_funds[mutual_funds$investment == "Growth",]$ytd_return)), 
       sum(!is.na(mutual_funds[mutual_funds$investment == "Growth",]$fund_return_2018)), 
       sum(!is.na(mutual_funds[mutual_funds$investment == "Growth",]$fund_return_2017)),
       sum(!is.na(mutual_funds[mutual_funds$investment == "Growth",]$fund_return_2016)),
       sum(!is.na(mutual_funds[mutual_funds$investment == "Growth",]$fund_return_2015)),
       sum(!is.na(mutual_funds[mutual_funds$investment == "Growth",]$fund_return_2014)),
       sum(!is.na(mutual_funds[mutual_funds$investment == "Growth",]$fund_return_2013)),
       sum(!is.na(mutual_funds[mutual_funds$investment == "Growth",]$fund_return_2012)),
       sum(!is.na(mutual_funds[mutual_funds$investment == "Growth",]$fund_return_2011)),
       sum(!is.na(mutual_funds[mutual_funds$investment == "Growth",]$fund_return_2010)))

value_investment <- c(sum(!is.na(mutual_funds[mutual_funds$investment == "Value",]$ytd_return)), 
       sum(!is.na(mutual_funds[mutual_funds$investment == "Value",]$fund_return_2018)), 
       sum(!is.na(mutual_funds[mutual_funds$investment == "Value",]$fund_return_2017)),
       sum(!is.na(mutual_funds[mutual_funds$investment == "Value",]$fund_return_2016)),
       sum(!is.na(mutual_funds[mutual_funds$investment == "Value",]$fund_return_2015)),
       sum(!is.na(mutual_funds[mutual_funds$investment == "Value",]$fund_return_2014)),
       sum(!is.na(mutual_funds[mutual_funds$investment == "Value",]$fund_return_2013)),
       sum(!is.na(mutual_funds[mutual_funds$investment == "Value",]$fund_return_2012)),
       sum(!is.na(mutual_funds[mutual_funds$investment == "Value",]$fund_return_2011)),
       sum(!is.na(mutual_funds[mutual_funds$investment == "Value",]$fund_return_2010)))

blend_investment <- c(sum(!is.na(mutual_funds[mutual_funds$investment == "Blend",]$ytd_return)), 
       sum(!is.na(mutual_funds[mutual_funds$investment == "Blend",]$fund_return_2018)), 
       sum(!is.na(mutual_funds[mutual_funds$investment == "Blend",]$fund_return_2017)),
       sum(!is.na(mutual_funds[mutual_funds$investment == "Blend",]$fund_return_2016)),
       sum(!is.na(mutual_funds[mutual_funds$investment == "Blend",]$fund_return_2015)),
       sum(!is.na(mutual_funds[mutual_funds$investment == "Blend",]$fund_return_2014)),
       sum(!is.na(mutual_funds[mutual_funds$investment == "Blend",]$fund_return_2013)),
       sum(!is.na(mutual_funds[mutual_funds$investment == "Blend",]$fund_return_2012)),
       sum(!is.na(mutual_funds[mutual_funds$investment == "Blend",]$fund_return_2011)),
       sum(!is.na(mutual_funds[mutual_funds$investment == "Blend",]$fund_return_2010)))

plot(godine,c(value_investment),
     main = "Broj fondova sa strategijima u zadnjih 10 godina",
     type = "l",
     frame = FALSE,
     ylim = c(1000, 3000),
     col="red")
lines(godine,growth_investment,
      pch = 18,
      type = "l",
       col="blue")
lines(godine,blend_investment,
      pch = 18,
      type = "l",
      lty = 2,
       col="green")

legend("topleft", legend=c("Value", "Growth","Blend"),
       col = c("red", "blue", "green"), lty = 1:1, box.lty=0)
```

```{r}
value_return <- c(mean(na.omit(mutual_funds[mutual_funds$investment == "Value",]$ytd_return)),
                  mean(na.omit(mutual_funds[mutual_funds$investment == "Value",]$fund_return_2018)),
                  mean(na.omit(mutual_funds[mutual_funds$investment == "Value",]$fund_return_2017)),
                  mean(na.omit(mutual_funds[mutual_funds$investment == "Value",]$fund_return_2016)),
                  mean(na.omit(mutual_funds[mutual_funds$investment == "Value",]$fund_return_2015)),
                  mean(na.omit(mutual_funds[mutual_funds$investment == "Value",]$fund_return_2014)),
                  mean(na.omit(mutual_funds[mutual_funds$investment == "Value",]$fund_return_2013)),
                  mean(na.omit(mutual_funds[mutual_funds$investment == "Value",]$fund_return_2012)),
                  mean(na.omit(mutual_funds[mutual_funds$investment == "Value",]$fund_return_2011)),
                  mean(na.omit(mutual_funds[mutual_funds$investment == "Value",]$fund_return_2010)))

growth_return <- c(mean(na.omit(mutual_funds[mutual_funds$investment == "Growth",]$ytd_return)),
                  mean(na.omit(mutual_funds[mutual_funds$investment == "Growth",]$fund_return_2018)),
                  mean(na.omit(mutual_funds[mutual_funds$investment == "Growth",]$fund_return_2017)),
                  mean(na.omit(mutual_funds[mutual_funds$investment == "Growth",]$fund_return_2016)),
                  mean(na.omit(mutual_funds[mutual_funds$investment == "Growth",]$fund_return_2015)),
                  mean(na.omit(mutual_funds[mutual_funds$investment == "Growth",]$fund_return_2014)),
                  mean(na.omit(mutual_funds[mutual_funds$investment == "Growth",]$fund_return_2013)),
                  mean(na.omit(mutual_funds[mutual_funds$investment == "Growth",]$fund_return_2012)),
                  mean(na.omit(mutual_funds[mutual_funds$investment == "Growth",]$fund_return_2011)),
                  mean(na.omit(mutual_funds[mutual_funds$investment == "Growth",]$fund_return_2010)))

blend_return <- c(mean(na.omit(mutual_funds[mutual_funds$investment == "Blend",]$ytd_return)),
                  mean(na.omit(mutual_funds[mutual_funds$investment == "Blend",]$fund_return_2018)),
                  mean(na.omit(mutual_funds[mutual_funds$investment == "Blend",]$fund_return_2017)),
                  mean(na.omit(mutual_funds[mutual_funds$investment == "Blend",]$fund_return_2016)),
                  mean(na.omit(mutual_funds[mutual_funds$investment == "Blend",]$fund_return_2015)),
                  mean(na.omit(mutual_funds[mutual_funds$investment == "Blend",]$fund_return_2014)),
                  mean(na.omit(mutual_funds[mutual_funds$investment == "Blend",]$fund_return_2013)),
                  mean(na.omit(mutual_funds[mutual_funds$investment == "Blend",]$fund_return_2012)),
                  mean(na.omit(mutual_funds[mutual_funds$investment == "Blend",]$fund_return_2011)),
                  mean(na.omit(mutual_funds[mutual_funds$investment == "Blend",]$fund_return_2010)))

plot(godine,value_return,
     main = "Povrat fondova sa strategijima u zadnjih 10 godina",
     type = "l",
     frame = FALSE,
     col="red")
lines(godine,growth_return,
      pch = 18,
      type = "l",
       col="blue")
lines(godine,blend_return,
      pch = 18,
      type = "l",
      lty = 2,
       col="green")

legend("topleft", legend=c("Value", "Growth","Blend"),
       col = c("red", "blue", "green"), lty = 1:2, box.lty=0)

```

Da bi usporedili koja strategija je najbolja koristit čemo povrat u godini uzimanja podataka, 3-godišnji, 5-godišnji i 10-godišnji povrat 

## Testiranje

```{r}
growth_1years <- c(na.omit(mutual_funds[mutual_funds$investment == "Growth",]$fund_return_1year))
value_1years <- c(na.omit(mutual_funds[mutual_funds$investment == "Value",]$fund_return_1year))
blend_1years <- c(na.omit(mutual_funds[mutual_funds$investment == "Blend",]$fund_return_1year))

growth_3years <- c(na.omit(mutual_funds[mutual_funds$investment == "Growth",]$fund_return_3years))
value_3years <- c(na.omit(mutual_funds[mutual_funds$investment == "Value",]$fund_return_3years))
blend_3years <- c(na.omit(mutual_funds[mutual_funds$investment == "Blend",]$fund_return_3years))

growth_5years <- c(na.omit(mutual_funds[mutual_funds$investment == "Growth",]$fund_return_5years))
value_5years <- c(na.omit(mutual_funds[mutual_funds$investment == "Value",]$fund_return_5years))
blend_5years <- c(na.omit(mutual_funds[mutual_funds$investment == "Blend",]$fund_return_5years))

growth_10years <- c(na.omit(mutual_funds[mutual_funds$investment == "Growth",]$fund_return_10years))
value_10years <- c(na.omit(mutual_funds[mutual_funds$investment == "Value",]$fund_return_10years))
blend_10years <- c(na.omit(mutual_funds[mutual_funds$investment == "Blend",]$fund_return_10years))

summary(growth_1years)
summary(value_1years)
summary(blend_1years)

summary(growth_3years)
summary(value_3years)
summary(blend_3years)

summary(growth_5years)
summary(value_5years)
summary(blend_5years)

summary(growth_10years)
summary(value_10years)
summary(blend_10years)

boxplot(growth_1years, value_1years, blend_1years,
        names = c('Growth 1 god','Value 1 god', 'Blend 1 god'),
        main='1-o godišnji povrati')

boxplot(growth_3years, value_3years, blend_3years,
        names = c('Growth 3 god','Value 3 god', 'Blend 3 god'),
        main='3-o godišnji povrati')

boxplot(growth_5years, value_5years, blend_5years,
        names = c('Growth 5 god','Value 5 god', 'Blend 5 god'),
        main='5-o godišnji povrati')

boxplot(growth_10years, value_10years, blend_10years,
        names = c('Growth 10 god','Value 10 god', 'Blend 10 god'),
        main='10-o godišnji povrati')
```

```{r}
hist(growth_1years,
     breaks = 20,
    main = 'Histogram povrata Growth 1',
    xlab = 'Povrat u %',
    col='red')
hist(blend_1years,
     breaks = 20,
     main = 'Histogram povrata Blend 1',
     xlab = 'Povrat u %',
     col='red')
hist(value_1years,
     breaks = 20,
     main = 'Histogram povrata Value 1',
     xlab = 'Povrat u %',
     col='red')


hist(growth_3years,
     breaks = 20,
    main = 'Histogram povrata Growth 3',
    xlab = 'Povrat u %',
    col='red')
hist(blend_3years,
     breaks = 20,
     main = 'Histogram povrata Blend 3',
     xlab = 'Povrat u %',
     col='red')
hist(value_3years,
     breaks = 20,
     main = 'Histogram povrata Value 3',
     xlab = 'Povrat u %',
     col='red')


hist(growth_5years,
     breaks = 20,
    main = 'Histogram povrata Growth 5',
    xlab = 'Povrat u %',
    col='red')
hist(blend_5years,
     breaks = 20,
     main = 'Histogram povrata Blend 5',
     xlab = 'Povrat u %',
     col='red')
hist(value_5years,
     breaks = 20,
     main = 'Histogram povrata Value 5',
     xlab = 'Povrat u %',
     col='red')



hist(growth_10years,
     breaks = 20,
    main = 'Histogram povrata Growth 10',
    xlab = 'Povrat u %',
    col='red')
hist(blend_10years,
     breaks = 20,
     main = 'Histogram povrata Blend 10',
     xlab = 'Povrat u %',
     col='red')

hist(value_10years,
     breaks = 20,
     main = 'Histogram povrata Value 10',
     xlab = 'Povrat u %',
     col='red')
```

```{r}
qqnorm(growth_1years,pch=1,frame=FALSE,main='Growth 1')
qqline(growth_1years,col='steelblue',lwd=2)
qqnorm(blend_1years,pch=1,frame=FALSE,main='Blend 1')
qqline(blend_1years,col='steelblue',lwd=2)
qqnorm(value_1years,pch=1,frame=FALSE,main='Value 1')
qqline(value_1years,col='steelblue',lwd=2)


qqnorm(growth_3years,pch=1,frame=FALSE,main='Growth 3')
qqline(growth_3years,col='steelblue',lwd=2)
qqnorm(blend_3years,pch=1,frame=FALSE,main='Blend 3')
qqline(blend_3years,col='steelblue',lwd=2)
qqnorm(value_3years,pch=1,frame=FALSE,main='Value 3')
qqline(value_3years,col='steelblue',lwd=2)



qqnorm(growth_5years,pch=1,frame=FALSE,main='Growth 5')
qqline(growth_5years,col='steelblue',lwd=2)
qqnorm(blend_5years,pch=1,frame=FALSE,main='Blend 5')
qqline(blend_5years,col='steelblue',lwd=2)
qqnorm(value_5years,pch=1,frame=FALSE,main='Value 5')
qqline(value_5years,col='steelblue',lwd=2)


qqnorm(growth_10years,pch=1,frame=FALSE,main='Growth 10')
qqline(growth_10years,col='steelblue',lwd=2)
qqnorm(blend_10years,pch=1,frame=FALSE,main='Blend 10')
qqline(blend_10years,col='steelblue',lwd=2)
qqnorm(value_10years,pch=1,frame=FALSE,main='Value 10')
qqline(value_10years,col='steelblue',lwd=2)
```

```{r fig.height=3.5, fig.width=5, echo=FALSE}
print('Growth Blend 1')
var(growth_1years)
var(blend_1years)
var.test(growth_1years,blend_1years)
print('Growth Value 1')
var(growth_1years)
var(value_1years)
var.test(growth_1years,value_1years)
print('Value Blend 1')
var(value_1years)
var(blend_1years)
var.test(value_1years,blend_1years)


print('Growth Blend 3')
var(growth_3years)
var(blend_3years)
var.test(growth_3years,blend_3years)
print('Growth Value 3')
var(growth_3years)
var(value_3years)
var.test(growth_3years,value_3years)
print('Value Blend 3')
var(value_3years)
var(blend_3years)
var.test(value_3years,blend_3years)


print('Growth Blend 5')
var(growth_5years)
var(blend_5years)
var.test(growth_5years,blend_5years)
print('Growth Value 5')
var(growth_5years)
var(value_5years)
var.test(growth_5years,value_5years)
print('Value Blend 5')
var(value_5years)
var(blend_5years)
var.test(value_5years,blend_5years)



print('Growth Blend 10')
var(growth_10years)
var(blend_10years)
var.test(growth_10years,blend_10years)
print('Growth Value 10')
var(growth_10years)
var(value_10years)
var.test(growth_10years,value_10years)
print('Value Blend 10')
var(value_10years)
var(blend_10years)
var.test(value_10years,blend_10years)

```


```{r fig.height=3.5, fig.width=5, echo=FALSE}
print('Growth Blend 1')
t.test(growth_1years, blend_1years,alt="greater",var.equal = TRUE)
print('Growth Value 1')
t.test(growth_1years, value_1years, alt="greater", var.equal = FALSE)
print('Blend Value 1')
t.test(blend_1years, value_1years, alt="greater", var.equal = FALSE)

print('Growth Blend 3')
t.test(growth_3years, blend_3years,alt="greater",var.equal = FALSE)
print('Growth Value 3')
t.test(growth_3years, value_3years, alt="greater", var.equal = FALSE)
print('Blend Value 3')
t.test(blend_3years, value_3years, alt="greater", var.equal = FALSE)

print('Growth Blend 5')
t.test(growth_5years, blend_5years,alt="greater",var.equal = TRUE)
print('Growth Value 5')
t.test(growth_5years, value_5years, alt="greater", var.equal = FALSE)
print('Blend Value 5')
t.test(blend_5years, value_5years, alt="greater", var.equal = FALSE)

print('Growth Blend 10')
t.test(growth_10years, blend_10years,alt="greater",var.equal = TRUE)
print('Growth Value 10')
t.test(growth_10years, value_10years, alt="greater", var.equal = FALSE)
print('Blend Value 10')
t.test(blend_10years, value_10years, alt="greater", var.equal = FALSE)
```


## Je li velicina firmi u koje fonda investira neovisna o tome koju stil investiranja koristi fond
```{r fig.height=3.5, fig.width=5, echo=FALSE}

mutual_funds_copy = data.frame(mutual_funds)
tracemem(mutual_funds)==tracemem(mutual_funds_copy)
untracemem(mutual_funds_copy)
untracemem(mutual_funds_copy)
mutual_funds_copy['investment'] <- sapply(mutual_funds_copy['investment'], as.character)
mutual_funds_copy['size'] <- sapply(mutual_funds_copy['size'], as.character)
```


Napravimo kontigencijsku tablicu i dodamo sume redaka i stupaca 
```{r fig.height=3.5, fig.width=5, echo=FALSE}

tbl = table(mutual_funds_copy[mutual_funds_copy$investment == 'Blend' 
                      | mutual_funds_copy$investment == 'Growth' 
                      | mutual_funds_copy$investment == 'Value',]$investment, 
            mutual_funds_copy[mutual_funds_copy$investment == 'Blend' 
                      | mutual_funds_copy$investment == 'Growth' 
                      | mutual_funds_copy$investment == 'Value',]$size)
tbl


added_margins_tbl = addmargins(tbl)
print(added_margins_tbl)
```


Provjerimo jesu li zadovoljene pretpostavke testa
```{r, echo=FALSE}

for (col_names in colnames(added_margins_tbl)){
  for (row_names in rownames(added_margins_tbl)){
    if (!(row_names == 'Sum' | col_names == 'Sum') ){
      cat('Očekivane frekvencije za razred ',col_names,'-',row_names,': ',(added_margins_tbl[row_names,'Sum'] * added_margins_tbl['Sum',col_names]) / added_margins_tbl['Sum','Sum'],'\n')
    }
  }
}
```

Pretpostavke su zadovoljene, možemo provesti test


```{r}
chisq.test(tbl,correct=F)
```




## Povrat ovisno o price/book, price/cashflow, price/earnings i price/sales ratio

```{r fig.height=4.5, fig.width=4.5, echo=FALSE}
removeCol <- function(data, desiredCols){
  completeVec <- complete.cases(data[, desiredCols])
  return(data[completeVec, ])
}
## Uklananje praznih redova
last_year = removeCol(mutual_funds, "ytd_return")

plot(mutual_funds$price_book, mutual_funds$ytd_return)
plot(mutual_funds$price_cashflow, mutual_funds$ytd_return)
plot(mutual_funds$price_earnings, mutual_funds$ytd_return)
plot(mutual_funds$price_sales, mutual_funds$ytd_return)

fit.price_book = lm(ytd_return ~ price_book, data = last_year)
fit.price_cashflow = lm(ytd_return ~ price_cashflow, data = last_year)
fit.price_earnings = lm(ytd_return ~ price_earnings, data = last_year)
fit.price_sales = lm(ytd_return ~ price_sales, data = last_year)

plot(last_year$price_book, last_year$ytd_return)
lines(last_year$price_book,fit.price_book$fitted.values,col='red')

plot(last_year$price_cashflow, last_year$ytd_return)
lines(last_year$price_cashflow,fit.price_cashflow$fitted.values,col='red')

plot(last_year$price_earnings, last_year$ytd_return)
lines(last_year$price_earnings,fit.price_earnings$fitted.values,col='red')

plot(last_year$price_sales, last_year$ytd_return)
lines(last_year$price_sales,fit.price_sales$fitted.values,col='red')
```


##Normalnost reziduala i homogenost varijance


Nagibt pravca postoji ali nije velik. Kako bi analizirali model prvo moramo provjeriti da pretpostavke modela nisu narušene, tj. normalnost reziduala i homogenost varijance.
```{r}
selected.model = fit.price_book

plot(selected.model$residuals)

hist((selected.model$residuals))
hist(rstandard(selected.model))
## Distribucija dosta nalikuje normalnoj

qqnorm(rstandard(selected.model))
qqline(rstandard(selected.model))

plot(selected.model$fitted.values, selected.model$residuals)

ks.test(rstandard(rating_last),'pnorm')
lillie.test(rstandard(rating_last))
```


Normalnost reziduala i homogenost varijance
```{r fig.height=3.5, fig.width=5, echo=FALSE}
summary(fit.price_book)
summary(fit.price_cashflow)
summary(fit.price_earnings)
summary(fit.price_sales)
```

## Povrat fondova ovisno o stilu investiranja ako uzmemo i rizik u obzir


```{r}
growth_3years_sharp <- c(na.omit(mutual_funds[mutual_funds$investment == "Growth",]$fund_sharpe_ratio_3years))
value_3years_sharp <- c(na.omit(mutual_funds[mutual_funds$investment == "Value",]$fund_sharpe_ratio_3years))
blend_3years_sharp <- c(na.omit(mutual_funds[mutual_funds$investment == "Blend",]$fund_sharpe_ratio_3years))

growth_5years_sharp <- c(na.omit(mutual_funds[mutual_funds$investment == "Growth",]$fund_sharpe_ratio_5years))
value_5years_sharp <- c(na.omit(mutual_funds[mutual_funds$investment == "Value",]$fund_sharpe_ratio_5years))
blend_5years_sharp <- c(na.omit(mutual_funds[mutual_funds$investment == "Blend",]$fund_sharpe_ratio_5years))

growth_10years_sharp <- c(na.omit(mutual_funds[mutual_funds$investment == "Growth",]$fund_sharpe_ratio_10years))
value_10years_sharp <- c(na.omit(mutual_funds[mutual_funds$investment == "Value",]$fund_sharpe_ratio_10years))
blend_10years_sharp <- c(na.omit(mutual_funds[mutual_funds$investment == "Blend",]$fund_sharpe_ratio_10years))

summary(growth_3years_sharp)
summary(value_3years_sharp)
summary(blend_3years_sharp)

summary(growth_5years_sharp)
summary(value_5years_sharp)
summary(blend_5years_sharp)

summary(growth_10years_sharp)
summary(value_10years_sharp)
summary(blend_10years_sharp)

boxplot(growth_3years_sharp, value_3years_sharp, blend_3years_sharp,
        names = c('Growth 3 god','Value 3 god', 'Blend 3 god'),
        main='3-o godišnji sharp ratio')

boxplot(growth_5years_sharp, value_5years_sharp, blend_5years_sharp,
        names = c('Growth 5 god','Value 5 god', 'Blend 5 god'),
        main='5-o godišnji sharp ratio')

boxplot(growth_10years_sharp, value_10years_sharp, blend_10years_sharp,
        names = c('Growth 10 god','Value 10 god', 'Blend 10 god'),
        main='10-o godišnji sharp ratio')
```

```{r}
hist(growth_3years_sharp,
     breaks = 20,
    main = 'Histogram povrata Growth 3',
    xlab = 'Povrat u %',
    col='red')
hist(blend_3years_sharp,
     breaks = 20,
     main = 'Histogram povrata Blend 3',
     xlab = 'Povrat u %',
     col='red')

hist(value_3years_sharp,
     breaks = 20,
     main = 'Histogram povrata Value 3',
     xlab = 'Povrat u %',
     col='red')

hist(growth_5years_sharp,
     breaks = 20,
    main = 'Histogram povrata Growth 5',
    xlab = 'Povrat u %',
    col='red')
hist(blend_5years_sharp,
     breaks = 20,
     main = 'Histogram povrata Blend 5',
     xlab = 'Povrat u %',
     col='red')

hist(value_5years_sharp,
     breaks = 20,
     main = 'Histogram povrata Value 5',
     xlab = 'Povrat u %',
     col='red')

hist(growth_10years_sharp,
     breaks = 20,
    main = 'Histogram povrata Growth 10',
    xlab = 'Povrat u %',
    col='red')
hist(blend_10years_sharp,
     breaks = 20,
     main = 'Histogram povrata Blend 10',
     xlab = 'Povrat u %',
     col='red')

hist(value_10years_sharp,
     breaks = 20,
     main = 'Histogram povrata Value 10',
     xlab = 'Povrat u %',
     col='red')
```

```{r}
qqnorm(growth_3years_sharp,pch=1,frame=FALSE,main='Growth 3')
qqline(growth_3years_sharp,col='steelblue',lwd=2)
qqnorm(blend_3years_sharp,pch=1,frame=FALSE,main='Blend 3')
qqline(blend_3years_sharp,col='steelblue',lwd=2)
qqnorm(value_3years_sharp,pch=1,frame=FALSE,main='Value 3')
qqline(value_3years_sharp,col='steelblue',lwd=2)

qqnorm(growth_5years_sharp,pch=1,frame=FALSE,main='Growth 5')
qqline(growth_5years_sharp,col='steelblue',lwd=2)
qqnorm(blend_5years_sharp,pch=1,frame=FALSE,main='Blend 5')
qqline(blend_5years_sharp,col='steelblue',lwd=2)
qqnorm(value_5years_sharp,pch=1,frame=FALSE,main='Value 5')
qqline(value_5years_sharp,col='steelblue',lwd=2)

qqnorm(growth_10years_sharp,pch=1,frame=FALSE,main='Growth 10')
qqline(growth_10years_sharp,col='steelblue',lwd=2)
qqnorm(blend_10years_sharp,pch=1,frame=FALSE,main='Blend 10')
qqline(blend_10years_sharp,col='steelblue',lwd=2)
qqnorm(value_10years_sharp,pch=1,frame=FALSE,main='Value 10')
qqline(value_10years_sharp,col='steelblue',lwd=2)
```

```{r fig.height=3.5, fig.width=5, echo=FALSE}
print('Growth Blend 3')
var(growth_3years_sharp)
var(blend_3years_sharp)
var.test(growth_3years_sharp,blend_3years_sharp)
print('Growth Value 3')
var(growth_3years_sharp)
var(value_3years_sharp)
var.test(growth_3years_sharp,value_3years_sharp)
print('Value Blend 3')
var(value_3years_sharp)
var(blend_3years_sharp)
var.test(value_3years_sharp,blend_3years_sharp)

print('Growth Blend 5')
var(growth_5years_sharp)
var(blend_5years_sharp)
var.test(growth_5years_sharp,blend_5years_sharp)
print('Growth Value 5')
var(growth_5years_sharp)
var(value_5years_sharp)
var.test(growth_5years_sharp,value_5years_sharp)
print('Value Blend 5')
var(value_5years_sharp)
var(blend_5years_sharp)
var.test(value_5years_sharp,blend_5years_sharp)

print('Growth Blend 10')
var(growth_10years_sharp)
var(blend_10years_sharp)
var.test(growth_10years_sharp,blend_10years_sharp)
print('Growth Value 10')
var(growth_10years_sharp)
var(value_10years_sharp)
var.test(growth_10years_sharp,value_10years_sharp)
print('Value Blend 10')
var(value_10years_sharp)
var(blend_10years_sharp)
var.test(value_10years_sharp,blend_10years_sharp)

```


```{r fig.height=3.5, fig.width=5, echo=FALSE}
print('Growth Blend 3')
t.test(growth_3years_sharp, blend_3years_sharp,alt="greater",var.equal = TRUE)
print('Growth Value 3')
t.test(growth_3years_sharp, value_3years_sharp, alt="greater", var.equal = FALSE)
print('Blend Value 3')
t.test(blend_3years_sharp, value_3years_sharp, alt="greater", var.equal = FALSE)


print('Growth Blend 5')
t.test(growth_5years_sharp, blend_5years_sharp,alt="greater",var.equal = FALSE)
print('Growth Value 5')
t.test(growth_5years_sharp, value_5years_sharp, alt="greater", var.equal = FALSE)
print('Blend Value 5')
t.test(blend_5years_sharp, value_5years_sharp, alt="greater", var.equal = FALSE)


print('Growth Blend 10')
t.test(growth_10years_sharp, blend_10years_sharp,alt="greater",var.equal = FALSE)
print('Growth Value 10')
t.test(growth_10years_sharp, value_10years_sharp, alt="greater", var.equal = FALSE)
print('Blend Value 10')
t.test(blend_10years_sharp, value_10years_sharp, alt="less", var.equal = FALSE)
```


## Postoji li razlika u povratima fondova s obzirom na kategoriju fonda

## Ovisnost povrata zadnje godine o kategoriji

```{r}

categories <- c('Foreign Large Blend', 'Foreign Large Growth', 'Large Blend', 'Large Growth', 'Large Value', 'Mid-Cap Blend', 'Mid-Cap Growth', 'Mid-Cap Value', 'Small Blend', 'Small Growth', 'Small Value', 'World Large Stock')

boxplot(fund_return_1year ~ category, data=mutual_funds[mutual_funds$category %in% categories,])

fit.multi.1 = lm(fund_return_1year ~ category, mutual_funds[mutual_funds$category %in% categories,])
summary(fit.multi.1)
```

```{r}
boxplot(fund_return_3years ~ category, data=mutual_funds[mutual_funds$category %in% categories,])

fit.multi.1 = lm(fund_return_3years ~ category, mutual_funds[mutual_funds$category %in% categories,])
summary(fit.multi.1)
```

```{r}

boxplot(fund_return_5years ~ category, data=mutual_funds[mutual_funds$category %in% categories,])

fit.multi.1 = lm(fund_return_5years ~ category, mutual_funds[mutual_funds$category %in% categories,])
summary(fit.multi.1)
```

```{r}
boxplot(fund_return_10years ~ category, data=mutual_funds[mutual_funds$category %in% categories,])

fit.multi.1 = lm(fund_return_10years ~ category, mutual_funds[mutual_funds$category %in% categories,])
summary(fit.multi.1)
```

















