---
title: "Projekt"
author: "Matej Čubek"
date: "17/12/2020"
output:
html_document:
df_print: paged
pdf_document: default
subtitle: 'Analiza uspješnosti većih naspram manjih fondova (veća imovina pod upravljanje naspram manja).'
---

```{r setup, include=FALSE}
knitr::opts_chunk$set(echo = TRUE)
```

Učitavanje paketa.
```{r echo=T, error=FALSE, warning=FALSE, message=FALSE}
library(dplyr)
```

Učitavanje podataka.
```{r}
mutual_funds <- read.csv("./Dataset/mutual_funds.csv")
dim(mutual_funds)
```

Ispis svih atributa.
```{r}
names(mutual_funds)
```

Selekcija atributa bitnih za ovu analizu.
Imovina pod upravljanje je atribut net_assets.
```{r}
mutual_funds <- select(mutual_funds, c("fund_name", "net_assets", "category", "net_annual_expense_ratio_fund", "net_annual_expense_ratio_category", "fund_return_10years", "category_return_10years", "morningstar_rating"))
dim(mutual_funds)
```

```{r}
summary(mutual_funds)

sapply(mutual_funds, class)
```

Pretvoriti morningstar rating u kategorijsku varijablu iz integera.
Ispisati sve fondove sa morningstar ratingom od 0.
Izbaciti sve fondove sa morningstar ratingom od 0.
```{r}
mutual_funds$morningstar_rating <- as.factor(mutual_funds$morningstar_rating)
mutual_funds[mutual_funds$morningstar_rating == 0,]
mutual_funds <- subset(mutual_funds, mutual_funds$morningstar_rating != 0)
```
Ispisati sve fondove bez net_assets vrijednosti i ukloniti ih iz dataseta.
Net_assets nam treba za odredivajne velicine fonda.
```{r}
mutual_funds[is.na(mutual_funds$net_assets),]
mutual_funds <- subset(mutual_funds, !is.na(mutual_funds$net_assets))
```

Tražimo nepoznate podatke
```{r}
imaNedostajucih <- 0
for (col_name in names(mutual_funds)) {
  if (sum(is.na(mutual_funds[, col_name])) > 0) {
    cat('Ukupno nedostajućih vrijednosti za varijablu ', col_name, ': ', sum(is.na(mutual_funds[, col_name])), '\n')
    imaNedostajucih <- 1
  }
}

if (!imaNedostajucih) {
  cat("Nema nedostajucih podataka")
}

cat('\nDimenzija podataka: ', dim(mutual_funds))
```
Pregled podataka podataka.
```{r, fig.width = 14, fig.height=5}
hist(mutual_funds$net_annual_expense_ratio_fund, main = 'Net annual expense ratio fund[%]', xlab = 'Expense ratio', ylab = 'Frequency')
hist(mutual_funds$net_annual_expense_ratio_category, main = 'Net annual expense ratio of category[%]', xlab = 'Expense ratio', ylab = 'Frequency')
hist(mutual_funds$fund_return_10years, main = 'Fund return in 10 years[%]', xlab = 'Return', ylab = 'Frequency')
hist(mutual_funds$category_return_10years, main = 'Category return in 10 years[%]', xlab = 'Return', ylab = 'Frequency')

mutual_funds <- mutual_funds %>% mutate(success = fund_return_10years - category_return_10years)

hist(mutual_funds$success, main = 'Rate of success[%]', xlab = 'Success', ylab = 'Frequency', breaks = 20)
dim(mutual_funds)
```

Provjerimo kategorijski podatak morningstar rating.
```{r, fig.width = 14, fig.height=5}
barplot(summary(mutual_funds$morningstar_rating),main='Morningstar rating')
```

Podjela na velike i male fondove

```{r, fig.width = 14, fig.height=5}
median <- median(mutual_funds$net_assets)
mutual_funds_large <- mutual_funds[mutual_funds$net_assets > median,]
mutual_funds_small <- mutual_funds[mutual_funds$net_assets <= median,]
summary(mutual_funds_large)
cat("\n")
summary(mutual_funds_small)
```

Jesu li veći fondovi uspješniji od manjih?
```{r}
cat('Prosječni uspjeh većih fondova iznosi  ', mean(mutual_funds_large$success),'\n')
cat('Prosječni uspjeh manjih fondova iznosi  ', mean(mutual_funds_small$success),'\n')
require(modeest)
cat('Prosječni rating većih fondova iznosi  ', mfv(mutual_funds_large$morningstar_rating),'\n')
cat('Prosječni rating manjih fondova iznosi  ', mfv(mutual_funds_small$morningstar_rating),'\n')
```

```{r}
boxplot(mutual_funds_large$success, mutual_funds_small$success,
        names = c('Large fund success','Small fund success'),
        main='Boxplot of large and small fund success rate')
```

```{r}
hist(mutual_funds_large$success,
     breaks = 20,
     main='Histogram of rate of success of large funds',
     xlab='Success rate')

hist(mutual_funds_small$success,
     main='Histogram of rate of success of small funds',
     xlab='Success rate')
```

```{r}
qqnorm(mutual_funds_large$success, pch = 1, frame = FALSE,main='Large funds')
qqline(mutual_funds_large$success, col = "steelblue", lwd = 2)

qqnorm(mutual_funds_small$success, pch = 1, frame = FALSE,main='Small funds')
qqline(mutual_funds_small$success, col = "steelblue", lwd = 2)
```
Zbog velike količine podataka pretpostavljamo normalnost?

Varijance
```{r}
var(mutual_funds_large$success)
var(mutual_funds_small$success)
```

Usporedba jednakosti varijanci
```{r}
var.test(mutual_funds_large$success, mutual_funds_small$success)
```

P vrijednost pokazuje da odbacujemo pretpostavku H0 da su varijance jednake.

Koristimo t test.
```{r}
t.test(mutual_funds_large$success, mutual_funds_small$success, alt = "greater", var.equal = FALSE)
```

Moćemo reći da su veći fondovi prosječno uspješniji.


Usporedba po morningstar ratingu.

```{r}
levels(mutual_funds$morningstar_rating)
table(mutual_funds$morningstar_rating)
```
```{r}
table(mutual_funds_large$morningstar_rating)
table(mutual_funds_small$morningstar_rating)
```

```{r, fig.width = 14, fig.height=5}
barplot(summary(mutual_funds_large$morningstar_rating),main='Morningstar rating for large funds')
barplot(summary(mutual_funds_small$morningstar_rating),main='Morningstar rating for small funds')
```


```{r}
large_rating <- table(mutual_funds_large$morningstar_rating)
small_rating <-table(mutual_funds_small$morningstar_rating)
round(prop.table(large_rating),digits=2)
round(prop.table(small_rating),digits=2)
```
```{r, fig.width = 14, fig.height=5}
barplot(prop.table(large_rating), xlab='Rating',ylab='Frequency',main="Morningstar rating distribution of large funds",ylim=range(pretty(c(0,prop.table(large_rating)))))

barplot(prop.table(small_rating), xlab='Rating',ylab='Frequency',main="Morningstar rating distribution of small funds",ylim=range(pretty(c(0,prop.table(small_rating)))))
```

Test proporcija
```{r}
large_high_ratings <- large_rating[["4"]][1] + large_rating[["5"]][1]
large_collective <- large_rating[["1"]][1] + large_rating[["2"]][1] + large_rating[["3"]][1] + large_rating[["4"]][1] + large_rating[["5"]][1]
large_high_ratings
large_collective

small_high_ratings <- small_rating[["4"]][1] + small_rating[["5"]][1]
small_collective <- small_rating[["1"]][1] + small_rating[["2"]][1] + small_rating[["3"]][1] + small_rating[["4"]][1] + small_rating[["5"]][1]
small_high_ratings
small_collective

rating_proportions <- c(large_high_ratings,small_high_ratings)
rating_sum <- c(large_collective,small_collective)
prop.test(rating_proportions,rating_sum, alt="greater")
```

Odbacujemo H0, hipotezu da su proporcije visoko rangiranih jednake kod većih i manjih fondova.
Veći fondovi imaju veću proporciju visoko rangiranih fondova nego mali.